【裁判字號】    89,訴,1923
【裁判日期】    891023
【裁判案由】    偽造文書等
【裁判全文】
臺灣臺中地方法院刑事判決                        八十九年度訴字第一九二三號
    公  訴  人  臺灣臺中地方法院檢察署檢察官
    被      告  甲○○
右列被告因偽造文書等案件，經檢察官提起公訴（八十九年度偵字第一一四二八號）
，本院判決如左：
    主  文
甲○○連續行使偽造私文書，足以生損害於他人，處有期徒刑拾月，緩刑年。
    事  實
一、甲○○明知其經濟能力不佳，並無清償債務之能力，竟基於偽造標單予以行使及
    意圖為自己不法所有之概括犯意，在其經濟能力外未經其夫蔡文階及廖麗玲、陳
    維娟、余麗紅、林珠文、余淑寧、李慶雲等人之同意下，即冒用其夫蔡文階及廖
    麗玲、陳維娟、余麗紅、林珠文、余淑寧、李慶雲等人之名義參加互助會，圖利
    用以冒名之部分以會養會之方式，令所欲參加之互助會之會員乙○○、丙○○二
    人誤認其尚有充裕經濟能力而爭取信任，並自民國八十八年三月二十五日起，由
    甲○○出任會首招集一採外標制之互助會（會期自八十八年三月二十五日起至八
    十九年二月二十五日，含會首共計十二名會員，每會新臺幣五千元、底標為新臺
    幣六百元，在臺中市○○路三四七號開標，每月二十五日由甲○○主持開標），
    而使乙○○（參加二會）、丙○○二人陷於錯誤先交付會款各新臺幣（下同）一
    萬元、五千元給會首甲○○收受，後甲○○又於如附表所示之時間，在標單上分
    別以其夫蔡文階及廖麗玲、陳維娟、余麗紅、林珠文、余淑寧、李慶雲等人名義
    ，偽造其夫蔡文階及廖麗玲、陳維娟、余麗紅、林珠文、余淑寧、李慶雲等人之
    署押，並載明如附表所示競標之利息，提出行使主張參與標會得標，連續使互助
    會活會員乙○○、丙○○二人不知有詐信以為真，並進而陷於錯誤交付會款，先
    後分別向互助會之會員乙○○（參加二會）、丙○○二人各詐得七萬元、三萬五
    千元之會款（因係採外標制，即如果該名會員標金開標一千元，則其他活會會員
    仍繳交會款五千元予會首，而該名會員往後則要繳交死會會款六千元予會首，因
    乙○○參加二會故共繳了七萬元；丙○○一會故共繳了三萬五千元），足以生損
    害於其夫蔡文階及廖麗玲、陳維娟、余麗紅、林珠文、余淑寧、李慶雲、乙○○
    、丙○○等人。
二、案經乙○○、丙○○訴請臺灣臺中地方法院檢察署檢察官偵查起訴。
    理  由
一、右揭事實，業據被告甲○○於本院審理時坦承不諱，核與告訴人乙○○、丙○○
    二人到庭所指訴之情節相符，並有互助會簿影本一份附卷可稽，足認被告之自白
    與事實相符。另上開所詐得之會款業已交由被告週轉使用，顯見被告有為自己不
    法所有之意圖甚明，本件事證明確，被告犯行洵堪認定。
二、查被告甲○○明知其經濟能力不佳，在其經濟能力外未經其夫蔡文階及廖麗玲、
    陳維娟、余麗紅、林珠文、余淑寧、李慶雲等人之同意下，即冒用其夫蔡文階及
    廖麗玲、陳維娟、余麗紅、林珠文、余淑寧、李慶雲等人之名義參加互助會，圖
    利用以冒名之部分以會養會之方式，令所欲參加之互助會之會員乙○○、丙○○
    二人誤認其尚有充裕經濟能力而爭取信任，並使乙○○、丙○○二人陷於錯誤先
    交付會款各一萬元、五千元，所為係犯刑法第三百三十九條第一項之詐欺取財罪
    。又被告偽造標單，並填上欲標之利息，依習慣係表示標取會款，此標單依刑法
    第二百二十條第一項規定以文書論，核被告多次偽造標單，行使得標，詐取會款
    ，所為係犯刑法第二百十六條、第二百二十條第一項、第二百十條之行使偽造文
    書罪，及同法第三百三十九條第一項之詐欺取財罪。被告多次偽造蔡文階、廖麗
    玲、陳維娟、余麗紅、林珠文、余淑寧、李慶雲等人之署押均為偽造私文書之部
    分行為，所犯偽造私文書之低度行為，應為行使偽造私文書之高度行為所吸收，
    均不另論罪。又被告以偽造之標單，行使得標，詐取二名活會會員會款，係屬一
    行為觸犯數罪名之同種想像競合犯，應從一重處斷，被告先後多次所犯行使偽造
    私文書及詐欺取財罪，時間緊接，犯罪構成要件各相同，顯均係基於概括犯意為
    之，均為連續犯，應各依刑法第五十六條之規定，論以一罪，並加重其刑。又被
    告所犯上開二罪間有方法結果之牽連關係，應從較重之連續行使偽造私文書罪名
    處斷。爰審酌被告之品行、犯罪之動機、目的僅為圖一時之利益、所詐得會款之
    數額、所生危害及犯罪後坦承犯行並已與被害人達成和解（詳見卷附和解書）態
    度尚屬良好等一切情狀，量處如主文所示之刑，以示懲儆。末查被告前未曾受有
    期徒刑以上刑之宣告，此有臺灣臺中地方法院檢察署刑案資料查註紀錄表及臺灣
    高等法院被告全國前案紀錄表各一紙在卷可憑，其偶因一時失慮觸犯刑章，經本
    次偵審及刑之宣告後，當知警惕，應無再犯之虞，本院認所宣告之刑，以暫不執
    行為適當，爰併諭知緩刑三年，以勵自新。
三、至被告連續偽造之七張標單，業經於會首甲○○開標後丟棄而滅失，此業據被告
    及被害人乙○○、丙○○等人陳明在卷（詳見本院八十九年十月九日審判筆錄）
    ，故不諭知宣告沒收，併予敘明。
據上論斷，應依刑事訴訟法第二百九十九條第一項前段，刑法第五十六條、第二百十
六條、第二百二十條第一項、第二百十條、第三百三十九條第一項、第五十五條、第
七十四條第一款，罰金罰鍰提高標準條例第一條前段，判決如主文。
本案經檢察官洪志明到庭執行職務。
中      華      民      國      八十九      年    十    月    二十三    日
                                    臺灣臺中地方法院刑事第四庭
                                        法  官  許  旭  聖
右正本證明與原本無異。
如不服本判決，應於判決送達後十日內向本院提出上訴狀（應附繕本），上訴於臺灣
高等法院臺中分院。
                                        書記官
中      華      民      國      八十九      年    十    月    二十五    日
附錄本案論罪科刑法條全文：
刑法第二百十條：
偽造、變造私文書，足以生損害於公眾或他人者，處五年以下有期徒刑。
刑法第二百十六條：
行使第二百十條至第二百十五條之文書者，依偽造、變造文書或登載不實事項或使登
載不實事項之規定處斷。
刑法第三百三十九條第一項
意圖為自己或第三人不法之所有，以詐術使人將本人或第三人之物交付者，處五年以
下有期徒刑、拘役或科或併科一千元以下罰金。
附    表：（會首甲○○，採外標制）
得標會員  得    標    日    期    得  標  金  額（新臺幣）備  註
甲○○    八十八年三月二十五日                            會  首
廖麗玲    八十六年四月二十五日    一千四百五十元          冒  標
陳維娟    八十六年五月二十五日    一千二百元              冒  標
余麗紅    八十六年六月二十五日    一千一百元              冒  標
林珠文    八十六年七月二十五日    一千零五十元            冒  標
余淑寧    八十六年八月二十五日    一千四百元              冒  標
蔡文階    八十六年九月二十五日    九百元                  冒  標
李慶雲    八十六年十月二十五日    一千零五十元            冒  標
實際活會會員：
乙○○（參加二會）、丙○○（參加一會）。


司法院資訊處製作；財團法人民間司法改革基金會備份。
